【裁判字號】    89,上更(一),268
【裁判日期】    891011
【裁判案由】    違反藥事法
【裁判全文】
臺灣高等法院臺中分院刑事判決                八十九年度上更(一)字第二六八號
    上  訴  人
    即  被  告  陳玟龍即乙○.
右上訴人因違反藥事法案件，不服臺灣苗栗地方法院八十六年度訴字第二八三號中華
民國八十七年二月二十四日第一審判決（起訴案號：臺灣苗栗地方法院檢察署八十六
年度偵字第一六二五、三七○三號），提起上訴，經本院判決後，由最高法院將本院
前審判決關於被告部分撤銷發回，本院更為判決如左：
      主  文
原判決關於陳玟龍部分撤銷。
陳玟龍共同製造偽藥，處有期徒刑伍月，緩刑參年。
      事  實
一、陳玟龍（原名乙○○，於民國八十七年十二月一日改名為陳玟龍）係嬌安企業有
    限公司（下稱嬌安公司）之負責人，其與鄒明照（業經原審判決有期徒刑五月，
    緩刑二年確定）均明知藥品未經核准，不得擅自製造，二人竟基於共同犯罪之意
    思聯絡，並未經主管機關行政院衛生署之核准，而於民國（下同）八十五年七、
    八月間，由陳玟龍提供凡士林，由鄒明照提供學名為Ｍｅｎｔｈｏｌ之薄荷腦；
    學名為Ｃａｍｐｈｏｒ之樟腦；及學名為ＭｅｔｈｙｌＳａｌｉｃｙｌａｔｅ之
    冬綠精等含藥品成份之原料，推由鄒明照在苗栗縣三義鄉勝興村八鄰二十份二三
    七之十七號即其所經營之「福安堂國術館」內，擅自製造約五十加崙含有Ｍｅｎ
    ｔｈｏｌ、Ｃａｍｐｈｏｒ、及ＭｅｔｈｙｌＳａｌｉｃｙｌａｔｅ等藥品成份
    之筋骨推拿潤膚膏。其代價為新臺幣（下同）五萬二千元。並推由鄒明照將之分
    裝入陳玟龍所提供之小瓶包裝內。其後再由陳玟龍貼上由其印製之嬌安推拿潤膚
    膏之標籤，而共同製造完成嬌安推拿潤膚膏之偽藥後，於八十五年之年底，將上
    開藥物中之一部分即十二瓶由陳玟龍販賣至台中市○○路○段九十二號名陽理燙
    材料行負責人曾源泉（另案偵辦），供曾源泉於其所開設之上開名陽理燙材料行
    陳列販賣。嗣經台中市衛生局於八十五年十二月九日在名陽理燙材料行查獲上開
    嬌安推拿潤膚膏，始循線查獲上情。陳玟龍在被查獲之後，已將其餘之嬌安推拿
    潤膚膏連同回收之七瓶予以銷毀。
二、案經台北縣政府函請台灣板橋地方法院檢察署呈請臺灣高等法院檢察署檢察長令
    轉臺灣苗栗地方法院檢察署檢察官偵查起訴，及由臺灣苗栗地方法院檢察署檢察
    官自動檢舉偵查起訴。
      理  由
一、訊據上訴人即被告陳玟龍（以下簡稱為被告）雖坦承伊曾於前開時間，自鄒明照
    所經營之「福安堂國術館」載回上開嬌安推拿潤膚膏，及曾將上開嬌安推拿潤膚
    膏販賣至名陽理燙材料行，惟被告矢口否認伊有與鄒明照共同製造上開嬌安推拿
    潤膚膏偽藥之犯行，並辯稱：上開嬌安推拿潤膚膏係由鄒明照所製造，伊係以一
    瓶四十五元之代價向鄒明照購買，購買時，伊並曾向鄒明照要求不得含有藥品成
    分，伊對此嬌安推拿潤膚膏含有藥品成分並不知情，係無辜受累等情。
二、惟查：上開嬌安推拿潤膚膏確係由被告提供凡士林，並以五萬二千元之代價委託
    鄒明照製造，至於學名為Ｍｅｎｔｈｏｌ之薄荷腦，學名為Ｃａｍｐｈｏｒ之樟
    腦，及學名為ＭｅｔｈｙｌＳａｌｉｃｙｌａｔｅ之冬綠精等原料，則係鄒明照
    提供，上情已據鄒明照分別於偵、審中供證甚明（見台灣苗栗地方法院八十六年
    度偵字第一六二五號偵查卷宗第二七頁、原審卷宗八十七年一月十九日訊問筆錄
    及八十七年二月十一日審判筆錄、及本院八十七年度上訴字第一二○二號刑事卷
    宗第二十九頁）。被告亦不否認係其提供凡士林與空瓶，並支付五萬二千元向鄒
    明照取回上開嬌安推拿潤膚膏（見同上偵查卷宗第二十八頁、原審卷宗八十七年
    二月十一日審判筆錄）。雖否認知悉上開嬌安推拿潤膚膏含有藥品成份，惟鄒明
    照於偵查中已另供證：「（乙○○知道（成份），我有告訴他」（見同上偵查卷
    第二八頁）等情。且被告於偵查中，並曾供承上開嬌安推拿潤膚膏是「福安堂生
    產的藥，由我們公司包裝」等語（見同上偵查卷宗第十九頁）。復參酌被告亦坦
    承上開包裝標籤係其所印製提供，而其既將之命名為「嬌安推拿潤膚膏」，顯見
    其已知此含有相當之藥理作用，另由此命名，於客觀上亦與一般之潤髮用品不符
    ，以及被告復又將之販賣至名陽理燙材料行等情以觀，被告辯稱其不知該嬌安推
    拿潤膚膏之成份，顯與常理有違，並與事實不符，尚難採信。證人范達和於本院
    前審審理時，結證稱：被告曾告知鄒明照該潤膚膏不許含藥物云云，亦與前開事
    實不符，顯係偏袒被告之詞，亦不足採信。復查，上開嬌安推拿潤膚膏業被檢出
    含有學名為Ｍｅｎｔｈｏｌ之薄荷腦，學名為Ｃａｍｐｈｏｒ之樟腦，及學名為
    ＭｅｔｈｙｌＳａｌｉｃｙｌａｔｅ之冬綠精等成分，有行政院衛生署藥物食品
    檢驗局八十六年一月三日藥檢壹字第八五一九四七五號檢驗成績書附卷可稽（見
    台灣板橋地方法院檢察署八十六年度偵字第八八九七號偵查卷宗第十三頁）。而
    上開成份確為藥品之原料藥及製劑，應以藥品管理，亦經本院向行政院衛生署函
    查屬實，有行政院衛生署八十九年九月五日衛署藥字第○八九○○一○九一三號
    函在卷足佐（見本院卷宗第二六頁）。另被告曾將上開嬌安推拿潤膚膏帶至名陽
    理燙材料行販賣予該行之負責人曾源泉，亦據證人曾源泉於偵訊時證述明確。本
    案復有台中市衛生局藥物、化粧品檢查現場紀錄表、面額為五萬二千元之支票影
    本、公司執照、保管單各乙紙在卷及該嬌安推拿潤膚膏一瓶扣案足資佐證。事證
    已極明確，被告所辯無非係卸責之詞，不足採信，其犯行堪以認定，應予依法論
    科。
三、本案被告所共同製造之上開嬌安推拿潤膚膏，既含有Ｍｅｎｔｈｏｌ、Ｃａｍｐ
    ｈｏｒ、ＭｅｔｈｙｌＳａｌｉｃｙｌａｔｅ等原料藥及製劑之成份，屬藥事法
    第六條所稱之藥品，復未經核准而擅自製造，自屬藥事法第二十條第一款所稱之
    偽藥。上開藥品成分並非行政院衛生署公告禁止製造、販賣或陳列之毒害藥品，
    公訴人認此為禁藥，尚有未洽。是被告前開所為，係犯藥事法第八十二條第一項
    之製造偽藥罪及同法第八十三條第一項之販賣偽藥罪。所犯上開二罪，彼此有方
    法結果之牽連關係，應依連牽連犯之規定，從一重之製造偽藥罪處斷（最高法院
    六十六年一月廿四日刑庭庭推總會決議參照）。又被告既提供凡士林給鄒明照混
    合其他藥物製成上開推拿潤膚膏，復提供空瓶及印製標籤黏貼，再以其公司之名
    義出售，則對上開犯行之實施，被告與鄒明照之間事先有共同犯意聯絡及推由鄒
    明照製造偽藥行為，均應論以共同正犯。至於被告將上開嬌安推拿潤膚膏帶至名
    陽理燙材料行，目的既在販賣，並非替人輸送，尚難對之論科運送偽藥之罪責。
    因公訴人認此部分與上開有罪部分，為牽連犯之裁判上一罪，爰就此部分不另為
    被告無罪之諭知。
四、原審判決就被告前開所犯，予以論罪科刑，固非無見，惟原審判決認定被告所犯
    係教唆製造偽藥及運送偽藥，尚有未當。是本案被告上訴否認犯罪，雖無理由，
    惟原審判決既有上開可議之處，自應由本院將原審判決就被告部分予以撤銷改判
    ，爰審酌被告之品行、犯罪之手段、所製造上開嬌安推拿潤膚膏之數量、及持以
    販賣之數量不多、以及被查獲之後，已將其餘之上開嬌安推拿潤膚膏均予以銷燬
    等一切犯罪情狀，量處有期徒刑五月。又被告雖曾於七十四年間與八十四年間，
    因偽造文書與違反動產擔保交易法案件，分別被判處有其徒刑八月與三月，惟於
    上開案件，被告亦同受緩刑三年與二年之宣告，按原於七十四七月十四日及八十
    四年六月九日確定；且現已期滿而未被撤銷，此有台灣苗栗地方法院檢察署刑案
    資料查註紀錄表及本院被告全國前案記錄表在卷可稽。緩刑期滿而緩刑之宣告未
    被撤銷者，依照刑法第七十六條之規定，即應認與未曾受有期徒刑宣告之情形相
    同。本院審酌被告前開所為，其犯罪所生危害尚非重大，雖因一時貪得失慮而罹
    刑典，惟在被查獲之後，已將其餘之上開嬌安推拿潤膚膏均予以銷燬，堪證確有
    悔意，經此偵、審程序及刑罰之宣告，應足促其心生警惕，而無再犯之虞，本院
    因認被告於本案所受之前開宣告刑，以暫不執行為適當，爰併於宣告緩刑三年，
    用啟自新。至於扣案之嬌安推拿潤膚膏雖係供犯罪所用之物，但係在名陽理燙材
    料行查扣，已屬該材料行所有，依法不為沒收之諭知，附此說明。
五、據上論斷，應依刑事訴訟法第三百六十九條第一項前段、第三百六十四條、第二
    百九十九條第一項前段，藥事法第八十二條第一項、第八十三條第一項、刑法第
    十一條前段、第二十八條、第五十五條、第七十四條第一款，判決如主文。
本案經檢察官甲○○到庭執行職務。
中      華      民      國    八十九      年      十      月   十一     日
                              臺灣高等法院臺中分院刑事第三庭
                                    審判長法  官  方  艤  駐
                                          法  官  劉  連  星
                                          法  官  廖  柏  基
右正本證明與原本無異。
如不服本判決應於收受送達後十日內向本院提出上訴書狀，其未敘述上訴之理由者並
得於提起上訴後十日內向本院補提理由書（均須按他造當事人之人數附繕本）。
                                          書記官  柯  孟  伶
中      華      民      國    八十九      年      十      月   十二     日
附錄：本案論罪科刑法條全文
藥事法第八十二條第一項：製造或輸入偽藥或禁藥者，處七年以下有期徒刑，得併科
新台幣十五萬元以下罰金。
                                        Ｋ


司法院資訊處製作；財團法人民間司法改革基金會備份。
